臺北高等行政法院判決
　　　　　　　　　　　　　　　　　　 93年度訴字第01450號
　　　　　　　　　　　　　　　.
原　　　告　甲○○
被　　　告　勞工保險局
代　表　人　乙○總經理）住同.
訴訟代理人　丙○○兼送達代收.
　　　　　　丁○○
上列當事人間因勞工保險條例事件，原告不服行政院勞工委員會
中華民國93年3月8日勞訴字第0920072943號訴願決定，提起行政
訴訟。本院判決如下：
    主  文
原告之訴駁回。
訴訟費用由原告負擔。
    事  實
一、事實概要：緣原告以其於民國（下同）79年7月19日上班途
    中車禍致兩下肢肌力障害，向被告申請職業傷害殘廢給付。
    案經被告審查，以原告所患為普通疾病，殘廢程度符合勞工
    保險殘廢給付標準表第8障害項目第7殘廢等級，乃按該等級
    核付普通傷病殘廢給付。原告不服，提起審議、訴願，均遭
    駁回，嗣向本法院提起行政訴訟，經本院91年度訴字第879
    號判決「訴願決定、審議審定及原處分均撤銷」，嗣被告重
    新審查，認原告下肢障害未達同標準表第138障害項目之顯
    著運動障害，乃以92年7月18日保給殘字第09260450400號函
    （下稱系爭處分）核定仍按同標準表第8障害項目第7殘廢等
    級發給普通傷病殘廢給付。原告仍未甘服，續申請審議、提
    起訴願，均遭駁回，遂向本院提起本件行政訴訟。
二、兩造聲明：（原告未於準備程序及言詞辯論期日到場，聲明
    及陳述依其起訴狀記載。）
　(一)原告聲明求為判決：
  1.訴願決定、審議審定及原處分均撤銷。
  2.被告應改依勞工保險殘廢給付標準表第138項「兩下肢均遺
    存顯著運動障害者」殘廢等級4，核准原告740日殘廢給付。
  (二)被告聲明求為判決：駁回原告之訴。
三、兩造之主張：
甲、原告主張之理由：
一、原告兩下肢均遺存顯著運動障害，係79年7月19日車禍受傷
    後，才逐漸僵直麻痺。依照陳仁德醫院勞工保險殘廢診斷書
    記載，左下肢僵直性麻痺、肌力測驗：左大腿及小腿肌力在
    1至2，右大小腿肌力在3至5，左腳踝屈曲瘤縮、跛行。至於
    活動度方面特別註明「此活動度均為被動活動度」及「病患
    無力無法測定活動度」。
二、原告雖可跛行及持杖行走，但可是全靠雙手之力量勉強為之
    ，至於右下肢雖未列為殘廢部位，但診斷證明書上殘廢部位
    及程度之詳細圖解說明欄已明確註明，右下肢肌力在3至5之
    間。
三、按司法院釋字第535號解釋意旨：「．．．行政機關行使職
    權，固不應以組織法有無相關職掌規定為準，更應以行政法
    之授權為依據，始符合依法行政之原則．．．」另依行政程
    序法第36條之規定，行政機關應依職權調查證據，不受當事
    人主張之拘束，對當事人有利及不利事項一律注意。
乙、被告主張之理由：
一、被告依據鈞院91年度訴字第879號判決意旨，將原告於陳仁
    德醫院就診之病歷及該院出具之殘廢診斷書送請專科醫師審
    查，審查意見：「依陳仁德醫院病歷記錄：(一)79年7月19日
    之病情診斷為『頭部外傷腦震盪、胸部挫傷、右手腕骨折及
    右膝脛骨平台骨折。』當時無脊椎損傷之記錄。(二)87年6月
    15日之Ｘ光記錄有『腰椎輕度退化性關節病變及骨刺形成。
    第十二胸椎輕度楔狀變形，及右膝關節中度退化性關節病變
    ，及骨刺形成。脊髓Ｘ光，有脊椎狹窄情形，當時Ｘ光報告
    ，並無指出腰椎骨折或右脛骨骨折，依病歷所記應為陳舊性
    病變。』(三)87年7月30日因兩下肢不適住院，當時『發病經
    過』記錄為『32年前脊髓受傷，手術治療過，漸進感雙腿麻
    不適』入院治療。其病情依Ｘ光報告應為脊椎狹窄，及退化
    性關節病變壓迫神經根引起。79年7月19日之病情記錄，無
    脊椎外傷之相關記錄，應與其脊椎神經病變無關。(四)本件依
    所附病歷，其病情應為脊椎病變及神經根壓迫致兩下肌力受
    損左下肢肌力為1至2，右下肢為3至5，行動不便其勞動力僅
    可行輕便工作。依運動神經障害規定，其肌力損失未達138
    項兩下肢遺存顯著運動障害（損失肌力2分之1以上）之程度
    （正常肌力為5）。(五)本件綜合其病變及勞動力（能行輕便
    工作）審為第7等級（參照第8項）。」據此，被告乃按勞工
    保險殘廢給付標準第8項第7等級核給普通傷病殘廢給付。
二、原告不服被告之核定，向勞工保險監理委員會申請審議，亦
    經該會專科醫師審查，審查意見略以「依陳仁德醫院殘廢證
    明『左下肢肌力1至2、右下肢肌力3至5、左踝屈曲性攣縮、
    須持杖行走，僅能從事內勤工作』以其左髖活動度90度，左
    膝活動度120度、左踝0度，未達喪失正常活動度2分之1以上
    ，尚不符第138項之條件，以其左下肢肌力低下需持杖行走
    ，終身祇可從事內勤輕便工作，勞保局依第8項第7等級核付
    為合理」。又原告訴願時主張，診斷書之左上角：「此活動
    度均為被動活動度」及左下角：「因病患無力無法測定活動
    度」，此活動即是被動的，怎可以此度數做為標準。被告為
    求慎重，再次就其主張，送請專科醫師審查，審查意見：「
    本件依所附病歷資料及殘廢診斷書所記顯示如下(一)左下肢肌
    力受損及肌肉萎縮，左下肢在1至2之間（病歷記錄為2至3肌
    力），可跛行及扶扙行走，足見其左下肢肌力尚存。其左下
    肢關節活動度，髖90度、膝120度、踝10度，雖為他動運動
    但肌力尚存且具跛行能力，其情況未達左下肢關節完全強直
    或完全麻痺之機能喪失狀態（依據殘廢診斷書所記載殘廢部
    位為左下肢所提意見）。(二)右下肢無關節活動障害記錄，其
    肌力在3至5之間，未列為殘廢部位。(三)依規定138項4等級，
    係指兩下肢遺存顯著障害者。本件目前資料其主要殘廢部位
    為左下肢，無兩下肢顯著運動障害之病情記錄。(四)本件為脊
    椎病變及神經根壓迫致下肢無力，行動不便，僅可行輕便工
    作，本件審核其勞動力及參照第8項審為第7等級。」據此，
    被告核定原告所患符合前揭殘廢給付標準第8項第7等級，依
    法並無不合。
三、被告於審核保險給付案件時，除以被保險人或受益人檢附之
    保險資料、診斷書等資料予以審核外，如有必要，亦須另外
    徵詢專科醫師意見或實地派員訪查瞭解實情，此由勞工保險
    條例第28條、第56條及同條例施行細則第61條規定被告為審
    核保險給付，得調查有關之文件、得另行指定醫院或醫師複
    檢即明，否則前述條文賦予被告審核之權限即形同具文。是
    被告除審核原告所提出之診斷書外，就其病歷及手術恢復情
    形，綜合衡量，並請專業醫師作醫事評定，決定原告所患符
    合殘廢給付何等級，要屬當然，揆諸前揭標準表之規定自明
    。
    理  由
壹、程序方面：
一、本件原告經合法通知，無正當理由而未於言詞辯論期日到場
    ，核無行政訴訟法第218條、民事訴訟法第386條各款所列情
    形，爰依被告之聲請，由其一造辯論而為判決。
二、本件原告起訴後，被告之代表人已由廖碧英變更為蔡吉安再
    變更為乙○，茲由新任代表人具狀聲明承受訴訟，核無不合
    ，應予准許，先為明。
貳、實體方面：
一、按「被保險人因普通傷害或罹患普通疾病，經治療終止後，
    如身體遺存障害，適合殘廢給付標準表規定之項目，並經保
    險人自設或特約醫院診斷為永久殘廢者，得按其平均月投保
    薪資，依同表規定之殘廢等級及給付標準，一次請領殘廢補
    助費，殘廢給付標準表如附表二。被保險人領取普通傷病給
    付期滿，或其所患普通傷病經治療一年以上尚未痊癒，如身
    體遺存障害，適合殘廢給付標準規定之項目，並經保險人自
    設或特約醫院診斷為永不能復原者，得比照前項規定辦理。
    」勞工保險條例第53條定有明文。次按勞工保險殘廢給付標
    準表精神神經障害系列第8障害項目規定「中樞神經系統機
    能遺存顯著障害，終身祇能從事輕便工作者。」為第7殘廢
    等級，給付標準440日；又該障害系列附註一之(五)、(七)及附
    註六分別規定：「因中等度精神、神經障害，精神及身體之
    勞動能力較一般顯明低下者：適用第7級。」、「中樞神經
    系統之頹廢症狀如發生於四肢、感覺器之機能障害，按其發
    現部位所定等級定之，．．．」、「『外傷性脊髓障害』等
    級之審定，依其損傷之程度發現四肢等之運動障害、知覺障
    害、腸管障害、尿路障害、生殖障害等，依說明一之原則，
    綜合其症狀選用合適等級。」復按同標準下肢機能障害系列
    第138障害項目規定「兩下肢均遺存顯著運動障害者。」為
    第4殘廢等級，給付標準740日；而該障害系列附註二則規定
    「下肢之機能障害『喪失機能』、『顯著運動障害』或『運
    動障害』之審定，參照上肢之各該項規定。」再依同表上肢
    機能障害系列附註三亦明定「以生理運動範圍，作審定關節
    機能障害之標準，規定如左：(一)「喪失機能」，係指關節完
    全強直或完全麻痺。(二)「顯著運動障害」，係指喪失生理運
    動範圍2分之1以上者。(三)「運動障害」，係指喪失生理運動
    範圍3分之1以上者。」末按「．．．診斷書之內容，係由醫
    師依病人病情或依該病人之病歷據實填載，而非依病人要求
    內容出具，至於該診斷書所載之病情，是否符合殘障給付標
    準，係由該殘障給付主管機關逕依權責認定。」為行政院衛
    生署89年3月17日衛署醫字第89013119號函釋在案，核與上
    開規定意旨無違，被告辦理相關案件，自得據之適用。
二、本件原告以其於79年7月19日上班途中車禍致兩下肢肌力障
    害為由，檢據向被告申請職業傷害殘廢給付。案經被告審查
    ，以原告所患為普通疾病，殘廢程度符合勞工保險殘廢給付
    標準表第8障害項目第7殘廢等級，乃按該等級核付普通疾病
    殘廢給付。原告不服，續向勞工保險監理委員會申請審議及
    提起訴願，均遭駁回。嗣向本院提起行政訴訟，經本院以91
    年度訴字第879號判決「訴願決定、審議審定及原處分均撤
    銷」，理由略以：「原告主張其下肢殘廢程度符合職業傷害
    給付一節，被告認定非屬職業病，要無不合；惟原告是否符
    合給付標準表第138項目之給付，仍有待被告就相關資料，
    為進一步之審查，再另為適法之處分」，被告據上開判決意
    旨將原告於陳仁德醫院就診之病歷及該院出具之殘廢診斷書
    送請特約專科醫師審查意見略以「本件依所附病歷，其病情
    應為脊椎病變及神經根壓迫至兩下肢肌力受損，左下肢為1
    至2，右下肢為3至5，行動不便，其勞動力僅可行輕便工作
    ，依運動神經障害規定，其肌力損失未達138項兩下肢均遺
    存顯著運動障害（損失肌力2分之1以上）之程度。本件綜合
    其病變及勞動力能行輕便工作，審為第7等級。」有審查意
    見表影本附原處分卷可稽。據此，被告乃按上開項目等級核
    給普通傷病殘廢給付，揆諸首揭規定，尚無不合。嗣原告不
    服系爭處分，向勞工保險監理委員會申請審議，亦經該會特
    約專科醫師簽示意見略以「依陳仁德醫院殘廢證明『左下肢
    肌力1至2、右下肢肌力3至5、左踝屈曲性攣縮、須持杖行走
    、僅能從事內勤工作』以其左髖活動度90度，左膝活動度
    120度、左踝0度，未達喪失正常活動度2分之1以上，尚不符
    第138項之條件，以其左下肢肌力低下需持杖行走，終身衹
    可從事內勤輕便工作，勞保局依第8項第7等級核付為合理」
    此復有審查意見表附原審定卷可稽。而原告提起訴願後，亦
    經被告再次送請特約專科醫師審查意見略以「第138項第4等
    級係指兩下肢遺存顯著運動障害者，本件目前資料其主要殘
    廢部位為左下肢，無兩下肢遺存顯著運動障害之病情紀錄。
    本件為脊椎病變及神經根壓迫致下肢無力、行動不便，僅可
    行輕便工作，本件審核其勞動力及參照第8項規定，應為第7
    等級」亦有審查意見表影本附原處分卷可按。是被告依據特
    約專科醫師審查意見核給原告所請普通傷病殘廢給付，尚無
    違誤。
三、次查殘廢診斷書所載病情，是否符合勞工保險殘廢給付之標
    準，非僅憑原告片面之非專業性主張即可作為認定殘廢等級
    之唯一依據。又按行政程序法第36條及第41條第1項分別規
    定：「行政機關應依職權調查證據，不受當事人主張之拘束
    ，對當事人有利及不利事項一律注意。」「行政機關得選定
    適當之人為鑑定。」。查被告係勞工保險之保險人，於當事
    人向其提出勞工保險各項給付申請時，被告須開始行政程序
    ，並有上揭依職權調查證據之義務，且於遇有醫理上之諸疑
    義時，得以具有專業知識之第三人即專科醫師，於行政程序
    中陳述關於特別法規或經驗定則之意見，而以其陳述，為證
    據之用。是被告於行政程序中將有待進一步調查之案件，請
    其特約專科醫師陳述醫學上之意見，以為證據，於法尚無不
    合。故被告將原告相關病歷資料送請特約專科醫師審查以提
    供醫理見解，係借助其專業意見，作為審核給付之參考，難
    遽論為不法，此參諸首揭行政院衛生署函釋亦明。是被告除
    審核原告所提出之診斷書外，就其病歷及手術恢復情形，綜
    合衡量，並請特約專科醫師審查意見核給原告所請普通傷病
    殘廢給付，尚無違誤。
四、綜上所述，原告之主張無可採信，原處分以原告殘廢程度符
    合勞工保險條例殘廢給付標準表第8項第7等級，否准原告依
    勞工保險條例殘廢給付標準表第138項第4級之殘廢給付申請
    ，認事用法，尚無違誤，審議審定及訴願決定予以維持，亦
    無不合，原告訴請如聲明所示，有關原處分對其有利之部分
    ，原告訴請撤銷，並無訴之利益；至就其不利部分之請求，
    為無理由，均應予駁回。
據上論結，本件原告之訴為無理由，爰依行政訴訟法第218條、
民事訴訟法第385條第1項前段、行政訴訟法第98條第3項前段，
判決如主文。
中　　華　　民　　國　　94　　年　　6　　 月　 　2　　日
                       第一庭審判長法  官　姜素娥
                                   法  官  陳國成
                                   法  官  陳秀
上為正本係照原本作成。
如不服本判決，應於送達後20日內，向本院提出上訴狀並表明上
訴理由，如於本判決宣示後送達前提起上訴者，應於判決送達後
20日內補提上訴理由書（須按他造人數附繕本）。
中　　華　　民　　國　　94　　年　  6　 　月　　2　　 日
 　　  　　　　　　　 　　  　     書記官  呂美玲
